【裁判字號】    96,醫簡上,1
【裁判日期】    971114
【裁判案由】    損害賠償
【裁判全文】
臺灣臺中地方法院民事判決             96年度醫簡上字第1號
上  訴  人  庚○○
訴訟代理人  戊○○○
            方文律師
被上訴人    丁○○
訴訟代理人  陳育仁律師
複代理人    何國榮律師
被上訴人    中山醫學大學附設醫院
法定代理人  乙○○
訴訟代理人  己○○
            甲○○
上列當事人間請求損害賠償事件，上訴人對於民國96年6月11日
本院台中簡易庭96年度中醫字第2號第一審判決提起上訴，本院
於民國97年10月31日言詞辯論終結，判決如下：
    主      文
上訴駁回。
第二審訴訟費用由上訴人負擔。
    事實及理由
甲、程序事項：
一、按訴之變更或追加，非經他造同意，不得為之。但第255條
    第1項第2款至第6款情形，不在此限，民事訴訟法第446條第
    1項定有明文，且依同法第436之1第3項之規定，於簡易程序
    之上訴程序準用之。查上訴人上訴後，追加依其與被上訴人
    中山醫學大學附設醫院（下稱中山醫院）之醫療檢查契約請
    求被上訴人中山醫院給付，其請求之基礎事實均係被上訴人
    中山醫院所為血液檢查通知有無違反告知說明義務，依民事
    訴訟法第255條第1項第2款之規定，應予准許。
二、按法定代理人之代理權消滅者，訴訟程序在有法定代理人承
    受其訴訟以前當然停止；又聲請承受訴訟，應提出書狀於受
    訴法院，由法院送達於他造，民事訴訟法第170條、第176條
    分別定有明文。本件被上訴人中山醫院之法定理人已由蔡宗
    博變更為乙○○，有醫療機構開業執照可證。被上訴人中山
    醫院於民國97年9月18日以乙○○為法定代理人具狀聲明承
    受訴訟，經本院將該書狀送達於上訴人，其承受訴訟，於法
    並無不合。
乙、實體事項：
壹、上訴人起訴主張：
一、上訴人於89年間因相信被上訴人中山醫院大慶院區宣傳之正
    子放射斷層攝影（即PET，下稱正子攝影）術對包括肝癌在
    內之癌症篩檢有很高之準確率，乃至被上訴人中山醫院接受
    該項正子攝影檢查，結果正常。5年後之93年12月3日，上訴
    人再度接受第2次檢查，當時係由被上訴人丁○○醫師負責
    ，檢查結果亦表示正子攝影檢查正常，未發現有任何癌細胞
    。但事隔10餘天，上訴人收受被上訴人中山醫院以普通信件
    之通知，表示抽血檢查之AFP值異常，該書面通知僅建議會
    診肝膽科、定期追蹤肝功能指數、A、B、C肝炎帶原及肝臟
    超音波等，並未詳載何謂AFP之全部組合解釋，亦未提及應
    立即就診做其他進一步檢查，使上訴人信任被上訴人中山醫
    院上開結果正常之報告，而未及時就診檢查。詎於3個月後
    之94年3月間，上訴人至高雄長庚醫院檢查，發現罹患肝癌
    第3期，肝癌細胞已有5.5公分，必須動手術切除。上訴人認
    為在被上訴人中山醫院做2項檢查，其中正子攝影檢查結果
    正常，而抽血檢查結果肝癌指數異常，檢查醫師並未注意該
    項異常警訊，未善盡善良管理人之注意義務，既未確實告知
    狀況，亦未要求「立即嚴肅」回診，導致延誤上訴人病情，
    造成上訴人必須開刀治療及術後無法正常生活與工作。爰依
    依侵權行為之法律關係，請求判決被上訴人應連帶給付新台
    幣（下同）1, 007,788元，及自訴狀繕本送達被上訴人翌日
    起至清償日止，按年息百分之5計算之利息。
二、上訴後補稱：
（一）依醫療法第65條之規定文，「醫療機構對採取之組織檢體
      或手術切取之器官，應送請病理檢查，並將結果告知病人
      或其家屬」是醫師所應負說明義務責任之必然解釋。惟被
      上訴人丁○○所實施製作之「血液檢查通知」，竟僅載明
      ：「附上您於93年12月3日血液檢查結果：CEA（1.31）及
      PSA（0.38）指數皆正常，唯AFP值（17.75）異常，為慎
      重起見，『建議』您會診肝膽專科醫師，定期追蹤肝功能
      指數，A、B、C肝炎帶原以及肝臟超音波檢查。」其僅例
      行性載明「建議」定期追蹤檢查而已，且未說明AFP值17.
      75，其超越標準值10即為異常，其表徵有可能是肝癌、肝
      硬化或肝炎、神經管等問題，且以平信方式寄出，縱被上
      訴人丁○○曾通知上訴人須定期追蹤肝功能指數，A、B、
      C肝炎帶原以及肝臟超音波檢查，惟被上訴人丁○○於發
      現「AFP值17.75，其超越標準值10即為異常」其時即應負
      有告知上訴人其已可能罹患惡性腫瘤病情之義務，俾上訴
      人得以進一步追蹤治療。惟依其所載顯不足令上訴人有認
      知「已罹有肝癌」之嚴重情形存在，是以上訴人在當時確
      已罹有肝癌且肝癌體積已至少有0.6875公分之大小之情況
      下，其例行性通知顯有違反說明義務之情形，自屬有顯然
      過失存在，且被上訴人丁○○違反醫療法說明義務之過失
      與上訴人延誤就醫及時治療導致病情惡化之情形有相當因
      果關係存在，自應依民法第184條第1項前段之規定負損害
      賠償責任。
（二）根據台灣醫學會的資料，35%的小型肝癌（小於3公分）病
      人，其α胎兒蛋白值（AFP）為正常，換句話說有高達65%
      的小型肝癌病人，其AFP值是異常的，亦即當發現受檢者
      的AFP值是異常時，有65%機率是小型肝癌病人，因此當醫
      師面對一位AFP異常之癌症篩檢受檢者時，醫師應該告知
      其AFP為何？請其立刻回診或即刻將其轉診至肝膽科會診
      ，以排除是否為肝癌的可能性。若醫師未如此做，而僅是
      草率的報告和建議會診肝膽科的做法即有過失。此外被上
      訴人丁○○表示AFP非其負責，但上訴人曾請教行政院衛
      生署醫政處負責醫院行政管理的長官卻表示開立檢查單者
      即需負責。查被上訴人中山醫院之受僱醫師即另一被上訴
      人丁○○怠於發現上訴人肝部明顯之異常狀況且怠於告知
      上訴人，致上訴人未及時就醫，使其存活機率驟降，侵害
      上訴人之人格權，且此人格權（生命權及健康權）之侵害
      與被上訴人中山醫院受雇醫師怠於執行職務之行為間有因
      果關係甚明。故被上訴人中山醫院依民法第188條之規定
      及最高法院42年度台上字第1224號判例意旨，應與被上訴
      人丁○○連帶負損害賠償責任。
（三）上訴人與被上訴人中山醫院之醫療檢查契約雖未約定被上
      訴人中山醫院應負何通知義務，但醫療法第65條之規定定
      可補充雙方之契約，被上訴人違反醫療法第65條之說明義
      務，應負不完全給付之債務不履行責任，上訴人亦得依雙
      方之契約請求被上訴人中山醫院賠償上訴人之損害。關於
      被上訴人等應連帶賠償上訴人之項目為：上訴人於94年3
      月間在高雄長庚醫院接受切除肝癌手術，支出醫療費用33
      4,868元，其差額為332,668元（若早期發現應可使用較簡
      便的方式，如門診栓塞方式治療即可，其費用僅需2,000
      元）；住院5日看護費用，以每日2,000元計算，為10,000
      元；出院後由親屬看護6個月之看護費用108,000元；交通
      費用19,920元；工作損失95,040元及精神慰撫金500,000
      元，合計1,065,628元，上訴人請求賠償1,007,788元。
貳、被上訴人部分
一、被上訴人丁○○則以：
（一）被上訴人中山醫院以上訴人當時之檢驗結果並非全部正常
      ，在書面通知已特別註明抽血檢查之AFP值異常，建議會
      診肝膽科、定期追蹤肝功能指數、A、B、C肝炎帶原及肝
      臟超音波等，且檢查不等於治療，上訴人怠於積極治療，
      延誤3個月始銜接應有治療，已在書面恪盡告知義務，並
      無可歸責之原因。再AFP值係指α胎兒蛋白值，並非單指
      肝癌指數而已，尚包括A、B、C肝炎等肝臟發炎等情形，
      上訴人所稱之肝癌腫瘤標記，僅係其中表徵之一，在臨床
      判斷上不能以AFP值異常即認定為肝癌，尚須配合肝臟超
      音波等其他檢查，才能確診。再上訴人主張之AFP、CEA
      、PSA等抽血檢查項目，並非被上訴人丁○○當時負責之
      檢查項目。
（二）上訴後補稱：
    １、關於血液檢查之通知以平信為之（據證人丙○○表示：
        醫院慣例是邀請病人回院，由負責之主治醫師當面解釋
        ，若病人不能到院，才發信函通知），係醫院通常之做
        法，內容是依照檢查數值輸入。至於上訴人AFP數值異
        常有很多可能性，一般業者之做法是通知追蹤即可，通
        知內容也有應該作何檢驗詳實的告知，此即被上訴人中
        山醫院之做法。
    ２、就醫療費用、看護費、交通費金額被上訴人丁○○不同
        意。若上訴人於接受正子攝影前有癌細胞存在，本即需
        支出該筆費用，如上訴人得向被上訴人請求，也限於差
        額部分，亦即正子攝影檢查後馬上接受治療所支出之費
        用，與3個月後接受手術治療的費用差額。假設上訴人
        當時立即到院接受進一步檢查及治療，手術仍是最好的
        選擇，支出費用應該一樣。就慰撫金部分數額過高，請
        法院審酌等語，資為抗辯。
二、被上訴人中山醫院則以：
 (一)關於正子攝影檢查之廣告並無誇大不實之情事，提出數據
     均有所本，且正子攝影檢查對癌症之靈敏度、鑑別度及特
     異度在醫界是普遍公認的，均高達9成以上，被上訴人中山
     醫院並未特別強調所有部位之癌症均一體適用，須視個案
     而定。又上訴人當時之檢驗結果並非全部正常，被上訴人
     中山醫院在書面通知已特別註明抽血檢查之AFP值異常，建
     議會診肝膽科、定期追蹤肝功能指數、Ａ、Ｂ、Ｃ肝炎帶
     原及肝臟超音波等，且檢查不等於治療，上訴人怠於積極
     治療，延誤3個月始銜接應有治療，被上訴人中山醫院認為
     已在書面恪盡告知義務，並無可歸責之原因。再AFP值係指
     α胎兒蛋白值，並非單指肝癌指數而已，尚包括Ａ、Ｂ、
     Ｃ肝炎等肝臟發炎等情形，上訴人所稱之肝癌腫瘤標記，
     僅係其中表徵之1，在臨床判斷上不能以AFP值異常即認定
     為肝癌，尚須配合肝臟超音波等其他檢查，才能確診。另
     依當時上訴人之正子攝影檢查結果並未發現癌細胞，不能
     以上訴人之個案情形，即認為正子攝影無法檢查肝癌細胞
     是否存在。
（二）上訴後補稱：
      正子攝影部分之檢查及判讀由被上訴人丁○○負責，血液
      檢查是由被上訴人丁○○請醫院小姐通知上訴人。用平信
      通知是醫院的作法，不管何人檢查都一樣，內容是依照檢
      查數值輸入。至於上訴人檢查結果AFP數值異常有很多總
      可能性，一般業界的作法就是通知追蹤就可以了，通知的
      內容也有將應該做何檢驗詳實的告知，這是中山醫院針對
      這種狀況通常的處理程序。且AFP值異常，包括很多情形
      ，未必是指肝癌，醫院依規定通知當事人要做其他進一步
      的檢查，檢查不等於治療。假設當時上訴人有立即到院接
      受進一步的檢查及治療，手術仍是最好的選擇，支出之費
      用應該一樣。栓塞的治療方式，是在不能開刀的方式下才
      會比較建議使用等語，資為抗辯。
、本件原審對於上訴人之請求，判決上訴人全部敗訴，上訴人
    聲明不服，提起本件上訴，聲明求為廢棄原判決，並判決被
    上訴人應連帶給付上訴人1,007,788元，及自起訴狀繕本送
    達翌日起至清償日止，按年息百分之5計算之利息。被上訴
    人則均聲明：上訴駁回。
肆、本件經兩造整理並協議簡化爭點如下：
一、兩造不爭執之事項（本院採為判決之基礎）：
（一）上訴人曾於93年12月3日在被上訴人中山醫院接受正子攝
      影檢查及血液檢驗，其中正子攝影檢查部分由被上訴人丁○○負責檢查、判讀，檢查報告顯示正常，未發現癌細胞
      ；血液檢查結果，上訴人之AFP、CEA、PSA指數分別為17.
      75、1.31、0.38，上訴人確已收受上開2項檢查報告。其
      中血液檢查部分之檢驗報告，被上訴人中山醫院係以普通
      信件寄送予上訴人，並附有上載：附上上訴人於93年12月
      3日血液檢查結果，CEA、PSA指數皆正常，唯AFP值異常，
      為慎重起見，建議上訴人會診肝膽專科醫師，定期追蹤肝
      功能指數，Ａ、Ｂ、Ｃ肝炎帶原及肝臟超音波檢查等語（
      見原審卷一第7至9頁）。
（二）上訴人於94年3月間至高雄長庚醫院檢查，發現罹患肝癌
      第3期，肝癌細胞5．5公分，經於該醫院手術切除。
（三）上訴人於93年12月3日至被上訴人中山醫院接受正子攝影
      檢查，支出費用35,000元。上訴人於94年3月間在高雄長
      庚醫院接受切除肝癌手術，支出醫療費用334,868元、住
      院5日看護費用10,000元。
二、兩造爭執之事項：
（一）上訴人於原審主張正子攝影部分未構成侵權行為，上訴後
      能否再主張該部分亦成立侵權行為？
（二）被上訴人丁○○就正子攝影之檢查及就檢查結果之判讀有
      無過失不法侵害上訴人生命、健康權之情事？
（三）血液檢查之通知部分由何人負責？上訴人於93年12月3日
      在被上訴人中山醫院接受抽血檢查，檢查結果AFP值異常
      ，負責通知之人是否未注意該項異常警訊，未善盡善良管
      理人之注意義務，即未確實告知狀況，亦未要求「立即且
      緊急」回診，導致延誤上訴人病情之疏失，而過失不法侵
      害上訴人之生命及健康權？
（四）如被上訴人應負侵權行為之損害賠償責任，上訴人請求被
      上訴人連帶賠償醫療費用334,868元；住院5日看護費用10
      ,000元；出院後由親屬看護6個月之看護費用108,000元；
      交通費用19,920元；精神慰撫金500,000元，合計972,788
      元（嗣擴張為請求賠償1,007,788元，請求之項目、金額
      如上訴人之前揭主張），有無理由？
伍、本院之判斷：
一、關於被上訴人丁○○就正子攝影之檢查及就檢查結果之判讀
    有無過失不法侵害上訴人生命、健康權之情事部分，本院依
    上訴人聲請，函請行政院衛生署醫事審議委員會鑑定(一)被上
    訴人丁○○醫師於93年12月3日在被上訴人中山醫院為上訴
    人實施正子攝影檢查，有無施以全身檢查？檢查程序是否正
    確、完備？有無遺漏或疏失之處？(二)被上訴人丁○○醫師所
    為之正子攝影報告係依何資料製作？該報告是否正確？(三)正
    子攝影術磁碟紀錄是否完整？被上訴人丁○○醫師就該紀錄
    所為之判讀是否正確？(四)由前開磁碟紀錄之內容，是否可判
    斷上訴人於受檢時已有肝癌腫瘤之存在？該會認：(一)正子攝
    影形成陽性結果之基本原理為：大部分癌症細胞會比正常細
    胞攝取更多葡萄糖。然而，肝癌細胞可能並不依賴糖之無氧
    酵解，肝癌細胞並不比正常細胞會攝取更多葡萄糖。因此，
    正子攝影可能無法偵測到肝癌病灶。文獻指出，正子攝影對
    於偵測肝癌之假陰性率高達40%左右。在肝癌高發生區域，
    正子攝影對肝癌診斷陽性率偏低，為其主要缺憾。因此一般
    在實際運用上，正子攝影通常都會配合施予血清腫瘤標記之
    檢查，以避免遺漏。本案被上訴人丁○○醫師在為病人施作
    正子攝影，是屬全身性檢查，且同時亦施予血清腫瘤標記之
    檢查，故檢查程序正確，並無疏漏之處。(二)被上訴人丁○○
    醫師根據正子攝影而得之影像製作報告，該報告並無不當之
    處。(三)正子攝影之磁碟記錄完整，被上訴人丁○○醫師就該
    紀錄所作之判讀正確。(四)由所附磁碟記錄之內容應無法判肝
    腫瘤之存在等語，此有行政院衛生署函文暨所檢送之該署醫
    事審議委員會鑑定書附卷可稽（見本院卷第177至至181頁）
    。上訴人對於正子攝影之檢查及檢查結果之判讀，並無過失
    不法侵害上訴人生命健康之情事，亦表明不再爭執，上訴人
    有爭執部分在於血液檢查通知部分，兩造並同意前揭爭執事
    項第一、二點予以刪除（見本院卷第190頁反面）。是上訴
    人於原審主張正子攝影部分未構成侵權行為，上訴後能否再
    主張該部分亦成立侵權行為？被上訴人丁○○就正子攝影之
    檢查及就檢查結果之判讀有無過失不法侵害上訴人生命、健
    康權之情事？此二爭點已無加以審認之必要，先予敘明。
二、查證人即中山醫院核子醫學科主任丙○○到庭結證稱：正子
    攝影屬於核子醫學科，上訴人於93年12月3日到中山醫院做
    正子攝影檢查及血液檢查，血液檢查部分也是核子醫學科負
    責，上訴人抽血檢查結果數據有列出放射免疫報告單等資料
    ，這部分是丁○○醫師發現上訴人血液查結果AFP值異常，
    請秘書通知上訴人，以郵寄方式寄送通知及報告單，是中山
    醫院的正常流程，通知上面的用語因個人而異，沒有固定用
    語，本件通知函的用語是丁○○醫師決定的，寄送通知及報
    告醫院並沒有特殊規定這種情形要用掛號或平信寄送，如果
    沒有特殊要求的話，應該是秘書依照慣例用平信寄送；依照
    檢驗單的結果，AFP值異常，會以各種方式，如電話、書信
    ，只要通知到就可以了，這部分醫院沒有標準的作業程序，
    由各個負責醫師決定；AFP標準值是10，檢驗結果是17.75代
    表異常，有可能是肝癌，有可能肝硬化或肝炎，有可能是神
    經管的問題等語（見本院卷第116至121頁）。證述上訴人血
    液檢查部分係由被上訴人丁○○請祕書通知上訴人，核與被
    上訴人中山醫院陳述血液檢查是由被上訴人丁○○請醫院小
    姐通知上訴人之情節相符，是被上訴人丁○○抗辯：上訴人
    之血液檢查通知部分非由其負責云云，並非可採。
三、上訴人主張：其抽血檢查結果AFP值異常，被上訴人丁○○
    醫師未注意該項異常警訊，未善盡善良管理人之注意義務，
    亦即未確實告知狀況，亦未要求「立即且緊急」回診，導致
    延誤上訴人病情等語。經查：
（一）被上訴人中山醫院當時雖以「普通信件」方式郵寄該項抽
      血檢查報告及相關通知予上訴人，然以何種方式郵寄並非
      重點，重點在於所寄送之郵件有無送達收件人。查該項報
      告既未因郵寄遺失或延遲送達上訴人，尚不能認被上訴人
      此部分有何故意或過失侵害上訴人之權利可言。
（二）依證人丙○○之前揭證述，前揭血液檢查通知函之內容係
      被上訴人丁○○所擬，而通知函文內容固然未如上訴人所
      主張之：未說明AFP值17.75，其超過標準值10即屬異常，
      其表徵有可能肝癌、肝硬化或肝炎、神經血管等問題，未
      告知上訴人可能已罹患肝腫瘤，未要求「立即且緊急」回
      診等語。惟該通知函之內容載：「附上您於93年12月3日
      血液檢查結果：CEA及PSA指數皆正常，唯AFP值異常，為
      慎重起見，建議會診肝膽專科醫師、定期追蹤肝功能指數
      、Ａ、Ｂ、Ｃ肝炎帶原及肝臟超音波檢查。若您還有相關
      問題，敬請來電諮詢。電話：00-00000000分機32021或32
      025」等語。參諸證人丙○○證述AFP標準值是10，檢驗結
      果是17.75代表異常，有可能是肝癌，有可能肝硬化或肝
      炎，有可能是神經管的問題，已如前述，並為上訴人所不
      爭執。足見血液中之AFP值異常，並非確定已罹患肝腫瘤
      ，尚需進一步檢查，是以前揭通知函載「為慎重起見，建
      議會診肝膽專科醫師、定期追蹤肝功能指數、Ａ、Ｂ、Ｃ
      肝炎帶原及肝臟超音波檢查」。其次，上訴人若不知悉AF
      P值之意義及可能罹患之疾病，前揭通知函文已戴明：「
      若您還有相關問題，敬請來電諮詢。電話：00-00000000
      分機32021」，上訴人可利用所附電話進一步向被上訴人
      查詢。惟上訴人自承收受該通知書後未曾利用電話向被上
      訴人中山醫院提出諮詢要求等語（見原審卷一第34頁），
      尚難認被上訴人丁○○及中山醫院如此之說明違反醫療法
      第65條之告知說明義務，而有故意或過失之不法侵害上訴
      人權利之情事。
（三）上訴人不爭執其至被上訴人中山醫院從事正子攝影及血液
      檢查，雙方之契約未約定被上訴人中山醫院應盡何種通知
      說明義務（見本院卷第222頁）。上訴人固援引醫療法第
      65條之規定，主張該規定可補充雙方之契約，被上訴人違
      反醫療法第65條之說明義務云云。按醫療機構對採取之組
      織檢體或手術切取之器官，應送請病理檢查，並將結果告
      知病人或其法定代理人、配偶、親屬或關係人。醫療機構
      對於前項之組織檢體或手術切取之器官，應就臨床及病理
      診斷之結果，作成分析、檢討及評估，醫療法第65條固定
      有明文。惟被上訴人已以記載上揭內容之通知函文告知上
      訴人血液檢查結果，並請上訴人進一步追蹤檢查或來電諮
      詢，並未違反告知說明義務，已如前述，尚難認被上訴人
      違反醫療法第65條之告知義務。上訴人至被上訴人中山醫
      院從事前揭檢查，被上訴人已將檢查結果通知上訴人，上
      訴人已收受該通知函文暨檢查結果，且上訴人復自承：因
      為血液檢查的通知有建議上訴人定期追蹤肝功能，所以上
      訴人才在3個月後到高雄長庚醫院檢查等語，足見上開通
      知函文之用語，已對上訴人產生一定之影響，被上訴人應
      已盡通知說明義務。至於通知函文之用語，應如何始符合
      期待，個人認知、感受不同，不能認被上訴人通知之內容
      末符合上訴人之事後期待，推認被上訴人違反告知說明義
      務，而有故意或過失不法侵害上訴人權利之情事。上訴人
      依侵權行為之法律關係，請求被上訴人連帶賠償其所受之
      損害，並無理由。
四、上訴人另依民法第227條不完全給付之規定請求被上訴人中
    山醫院賠償，惟上開債務不履行之損害賠償請求權，仍須債
    務人有違約不履行契約上之義務，且其未履行契約上義務有
    可歸責之原因為前提。本件被上訴人中山醫院並無違反約定
    之說明義務之情形，已如前述，自難認被上訴人中山醫院有
    何可歸責之事由或所為之醫療檢查行為有未依債務本旨給付
    之不完全給付情形。上訴人據此請求被上訴人中山醫院應負
    債務不履行損害賠償責任，亦無可採。
五、綜上所述，被上訴人丁○○受僱於被上訴人中山醫院擔任核
    子醫學科專科醫師，其於93年12月間就上訴人接受正子攝影
    檢查暨血液檢查，就上訴人抽血檢查結果呈現AFP值異常部
    分，已盡合理告知說明義務，並無因故意或過失而不法侵害
    上訴人權利之不法行為，亦無違反雙方契約說明義務之情形
    ，從而上訴人依侵權行為之法律關係請求被上訴人連帶給付
    ，以及依契約之法律關係請求被上訴人中山醫院給付，均難
    認有據，無法准許。原審為上訴人敗訴判決，核無不合。上
    訴意旨指摘原判決不當，聲明廢棄改判，為無理由，應予駁
    回。
陸、結論：本件上訴為無理由，依民事訴訟法第436條之1第3項
    、第449條第1項、第78條，判決如主文。
中    華    民    國    97    年    11    月    14    日
                  民事第三庭  審判長法  官  林洲富
                                    法  官  曹宗鼎
                                    法  官  黃渙文
正本證明與原本無異。
不得上訴。
中    華    民    國    97    年    11    月    14    日
                                    書記官  陳淑華


司法院資訊處製作；財團法人民間司法改革基金會備份。
